臺灣臺北地方法院刑事判決　　　　　　　　　　　　九十一年度交簡上字第七二號
　　上　訴　人
　　即　被　告　甲○○　男　二.
右列上訴人因公共危險案件，不服本院臺北簡易庭九十年度北交簡字第二五七○號，
中華民國九十年九月七日第一審刑事簡易判決（檢察官聲請簡易判決處刑書案號：臺
灣臺北地方法院檢察署九十年度偵字第一一○五七號），提起上訴，本院管轄第二審
之合議庭判決如左：
    主  文
原判決撤銷。
甲○○服用酒類不能安全駕駛動力交通工具而駕駛，處罰金壹萬伍仟元，如易服勞役
以佰元折算壹日。
    事  實
一、甲○○於民國八十九年八月一日入伍服役至九十一年五月二日退伍，明知服用酒
    類已達不能安全駕駛之程度時，即不得駕駛動力交通工具，竟於服役期間之九十
    年四月二十九日二十三時起至二十四時許止，在臺北市○○○路○段某處之ＰＵ
    Ｂ內與友人共同飲用酒類，席間獨自飲用約三瓶啤酒，酒後其控制力及注意力均
    已達無法安全駕駛動力交通工具之程度，猶駕駛車牌號碼ＥＮ－○八一三自用小
    客車在道路上行駛，迨於翌日（三十）凌晨一時許，行經同市○○○路○段八十
    五號處時，經警攔檢當場進行酒精濃度測試結果，其呼氣所含酒精濃度達每公升
    ○．五六毫克，客觀上已達不能安全駕駛動力交通工具之程度，始查悉上情。
二、案經臺北市政府警察局中山分局報請臺灣臺北地方法院檢察署檢察官偵查後聲請
    簡易判決處刑。
    理  由
壹、程序部分：
一、現役軍人犯陸海空軍刑法或其特別法之罪，依本法之規定追訴審判之；軍事審判
    法第一條第一項前段定有明文。又現役軍人犯本法之罪者，依本法處罰；服用毒
    品、麻醉藥品、酒類或其他相類之物，不能安全駕駛動力交通工具而駕駛者，處
    一年以下有期徒刑、拘役或新臺幣十萬元以下罰金，現行陸海空軍刑法第一條、
    第五十四條第一項亦有明定，然第五十四條第一項關於軍人服用酒類不能安全駕
    駛動力交通工具而駕駛之處罰，為陸海空軍刑法於九十年九月二十八日修正公布
    ，九十年十月二日施行時新增，合先敘明。
二、本件被告甲○○行為時即九十年四月三十日雖具現役軍人身分，然服用酒類不能
    安全駕駛動力交通工具而駕駛之行為，於行為時之陸海空軍刑法未有處罰，依首
    揭法條、說明，檢察官向本院聲請簡易判決處刑，程序上並無不合，本件自應由
    法院審判，並依行為時、裁判時之法律比較適用之。
貳、實體部分：
一、上訴人即被告甲○○經本院合法傳喚，無正當理由，未於本院所指定之九十一年
    十二月十一日審理期日到庭，惟右揭被告於前述時、地飲酒後駕車，經警攔檢進
    行酒精濃度測試等事實，業據被告於於警員詢問及檢察官偵訊時均供承不諱（參
    見臺灣臺北地方法院檢察署九十年度偵字第一一○五七號偵查卷宗第五、十七頁
    反面），又其以呼氣測試酒精濃度為每公升○‧五六毫克（ＭＧ／Ｌ），此有酒
    精濃度檢測表及台北市政府警察局舉發違反道路交通管理事件通知單影本各一紙
    在卷可憑（見同前偵查卷第六頁），又臺北市政府警察局交通警察大隊中山分隊
    警員吳俊翰依職權所填製之刑法第一百八十五條之三案件測試觀察紀錄表雖未載
    明被告當時具體之酒醉情狀；惟按：(一)刑法第一百八十五條之三規定服用酒類致
    不能安全駕駛動力交通工具，係抽象危險犯，並不以發生具體危險為必要，至所
    謂酒醉狀態，只需一般評價程度達於對車輛駕駛行為失其必要之注意力或判斷力
    之虞即可，至實際上對駕駛行為是否發生具體危險，則並不重要。(二)行為人飲酒
    後如其呼氣酒精濃度達人體酒精濃度為每公升○‧五毫克時，即有反應較慢、感
    覺減低、影響駕駛之輕到中度中毒症狀，有行政院國軍退除役官兵輔導委員會臺
    北榮民總醫院八十八年八月五日（八八）北總內字第二六八六八號函附卷可參，
    且汽車駕駛人飲酒後其呼氣中酒精濃度如已達於每公升○‧五五毫克，其肇事率
    為一般未飲酒者之十倍，亦有中央警察大學交通學系暨交通管理研究所教授蔡志
    中之研究報告在卷可憑，況法務部於八十八年五月十日亦邀集司法院刑事廳、交
    通部、行政院衛生署、內政部警政署及中央警察大學等相關單位決議，並參酌美
    國加州運輸部交通安全局所實驗之結果，以呼氣酒精濃度逾每公升含Ｏ．五五毫
    克時，即得認為不能安全駕駛為認定標準，蓋因由美國、德國及日本等國家所進
    行之酒精濃度與精神狀態之測試實驗，呼氣中酒精濃度達每公升Ｏ．五五毫克時
    ，就人之生理方面，已產生視覺反應遲鈍、影像不能集中、同時不能看清前方路
    況及車旁照後鏡等狀況，其駕駛能力已受有影響，其肇事率已為一般正常人之十
    倍，足徵此項認定標準，依一般社會通念，客觀上足以認定已達不能安全駕駛之
    程度。
二、綜上所述，被告於飲酒後，其體內之酒精濃度經警攔查檢測其呼氣所含酒精濃度
    高達每公升○．五六毫克，是依前述臺北榮民總醫院函文及學者研究報告所提出
    「不能安全駕駛」之酒精含量數值、被告酒精濃度檢測表等補強證據已足資擔保
    被告於調查中所為上開任意性自白具有相當程度之真實性，而得使本院確信被告
    前述自白之犯罪事實確屬真實，本院自得依被告自白及各該補強證據認定被告有
    為前述犯行，本件事證明確，被告之犯行堪以認定。
三、核被告甲○○所為，係犯刑法第一百八十五條之三服用酒類不能安全駕駛動力交
    通工具而駕駛罪。原審以被告前開犯行之事證明確，依刑事訴訟法第四百四十九
    條第一項前段逕以簡易判決處刑，判處被告罰金一萬五千元，並諭知易服勞役之
    折算標準，固非無見，惟因本件被告行為時具現役軍人身分，於行為後陸海空軍
    刑法就服用酒類不能安全駕駛而駕駛之行為新增處罰規定，前亦提及，而陸海空
    軍刑法第五十四條第一項係規定：「服用毒品、麻醉藥品、酒類或其他相類之物
    ，不能安全駕駛動力交通工具而駕駛者，處一年以下有期徒刑、拘役或新臺幣十
    萬元以下罰金」，較諸刑法第一百八十五條之三：「服用毒品、麻醉藥品、酒類
    或其他相類之物，不能安全駕駛動力交通工具而駕駛者，處一年以下有期徒刑、
    拘役或三萬元以下罰金」之規定，刑法第一百八十五條之三刑度較輕、對被告較
    為有利，依刑法第二條第一項後段之規定，應適用刑法第一百八十五條之三，始
    為適法，故原審於九十年七月九日判決時，未及比較新舊法，亦有不當。是原判
    決認事用法既有可議之處，自應由本院將原審判決予以撤銷改判，以期適法，被
    告徒以其行為時為現役軍人，請求移轉軍事審判機關審理，且經此刑之追訴及判
    決後，已深感悔悟，而絕無再犯之虞，希望能予以輕判云云，提起本件上訴，本
    院已於前述詳為指駁，其提起上訴難認有理由，但原判決既有可議，自應由本院
    予以撤銷改判。審酌被告並無前科、素行良好，此次飲用酒類至呼氣酒精濃度達
    每公升○．五六毫克之程度仍駕駛動力交通工具，危及其他道路交通參與者之安
    全，惟被告已於警局詢問時供承犯行，犯後態度尚佳，足認被告確有悔意，量處
    如主文所示之刑，並諭知如易服勞役之折算標準，以資懲儆。
四、被告經本院合法傳喚，無正當理由，未於本院所指定之九十一年十二月十一日審
    判期日到庭，依刑事訴訟法第四百五十五條之一第一項、第三項準用同法第三百
    七十一條規定，爰不待其陳述，逕行判決，附此敘明。
五、據上論斷，依刑事訴訟法第四百五十五條之一第一項、第三項、第三百七十一條
    、第三百六十九條第一項前段、第三百六十四條、第二百九十九條第一項前段，
    刑法第二條第一項前段、第一百八十五條之三、第四十二條第二項，罰金罰鍰提
    高標準條例第二條，判決如主文。
本案經檢察官黃東焄到庭執行職務。
中      華      民      國    九十一    年     十二     月    二十五    日
                                台灣台北地方法院交通法庭
                                    審判長法  官劉壽嵩
                                          法  官洪文慧
                                          法  官鄧德倩
右正本證明與原本無異。
本判決不得上訴
                                          書記官謝韻華
中      華      民      國    九十一    年     十二     月    二十五    日
